臺灣臺中地方法院刑事判決
110年度交簡字第588號
公  訴  人  臺灣臺中地方檢察署檢察官
被      告  藺明

                    籍設臺中市西屯區市○○○路000 號（臺中○○○○○○○○○）

上列被告因公共危險等案件，經檢察官提起公訴（110年度偵字
第1164號），因被告自白犯罪，本院認宜以簡易判決處刑，爰不
經通常審判程序（110年度交易字第606號），裁定改簡易判決處
刑程序，判決如下：
    主      文
藺明駕駛動力交通工具而吐氣所含酒精濃度達每公升零點二五
毫克以上，處有期徒刑貳月，如易科罰金，以新臺幣壹仟元折算
壹日。又犯無駕駛執照駕車過失傷害罪，處拘役伍拾日，如易科
罰金，以新臺幣壹仟元折算壹日。
    事實及理由
一、本案犯罪事實及證據，除證據部分補充「被告藺明於本院
    訊問時之自白、刑法第185條之3第1項第3款案件測試觀察紀
    錄表、臺中市政府警察局道路交通事故初步分析研判表、臺
    中市政府警察局A1A2類交通事故攝影蒐證檢視表、肇事人自
    首情形紀錄表、臺中市第五分局北屯派出所110報案紀錄單
    、車輛詳細資料報表、車號查詢機車車籍、證號查詢汽車駕
    駛人」及更正起訴書所載「藺啟明」為「藺明」外，其餘
    均引用檢察官起訴書之記載（如附件）。
二、論罪科刑：
　㈠按汽車駕駛人，無駕駛執照駕車、酒醉駕車、吸食毒品或迷
    幻藥駕車、行駛人行道或行經行人穿越道不依規定讓行人優
    先通行，因而致人受傷或死亡，依法應負刑事責任者，加重
    其刑至二分之一，道路交通管理處罰條例第86條第1項定有
    明文；又刑法總則之加重，係概括性之規定，所有罪名均一
    體適用；刑法分則之加重，係就犯罪類型變更之個別犯罪行
    為予以加重，成為另一獨立之罪名。道路交通管理處罰條例
    第86條第1項關於汽車駕駛人，行經行人穿越道不依規定讓
    行人優先通行，因而致人受傷或死亡，依法應負刑事責任者
    ，加重其刑至二分之一之規定，係就修正前刑法第276條第1
    項之過失致人於死罪、同條第2項之業務過失致人於死罪，
    同法第284條第1項之過失傷害（及致重傷）罪、同條第2項
    之業務過失傷害（及致重傷）罪之基本犯罪類型，對於加害
    人為汽車駕駛人，於從事駕駛汽車之特定行為時，於行經行
    人穿越道之特定地點，不依規定讓行人優先通行，因而致人
    受傷或死亡之特殊行為要件予以加重處罰，已就上述修正前
    刑法第276條第1、2項，同法第284條第1、2項各罪犯罪類型
    變更之個別犯罪行為予以加重，而成另一獨立之罪名，自屬
    刑法分則加重之性質（最高法院99年度台非字第198號判決
    參照）。則道路交通管理處罰條例第86條第1項中「無駕駛
    執照駕車」、「酒醉駕車」、「吸食毒品或迷幻藥駕車」、
    「行駛人行道」既與「行經行人穿越道不依規定讓行人優先
    通行」均屬就修正前刑法第276條第1、2項及同法第284條第
    1、2項各罪犯罪具特殊要件時予以加重處罰之規定，乃就犯
    罪類型變更之個別犯罪行為予以加重，自屬刑法分則加重之
    性質而成為另一獨立之罪名。又關於「酒醉駕車」致人死傷
    之加重條件，因已依刑法第185條之3第1項之規定處罰，依
    「責任原則」、「重複評價禁止原則」及「一行為不二罰原
    則」，即不得就過失傷害犯行部分，再適用道路交通管理處
    罰條例第86條第1項「酒醉駕車」加重其刑之規定（臺灣高
    等法院暨所屬法院105年法律座談會刑事類提案第33號研討
    結論）。
　㈡被告藺明於酒後仍駕駛本案車輛上路，於案發當時並未領取
    駕駛執照，有證號查詢汽車駕駛人、道路交通事故調查報告
    表㈡附卷可查，其駕駛本案車輛在劃有雙黃實線之分向限制
    線而不得跨越、迴轉路段，逕行跨越雙黃線往左迴車，致與
    告訴人吳宗翰之機車發生碰撞，使告訴人人車倒地受傷，核
    被告所為，係犯係犯刑法第185條之3第1項第1款之駕駛動力
    交通工具而吐氣所含酒精濃度達每公升0.25毫克以上罪，及
    道路交通管理處罰條例第86條第1項、刑法第284條前段之無
    駕駛執照駕車之過失傷害罪。至本案被告酒後駕車部分既已
    成立刑法第185條之3第1項之罪名予以處罰，其所為過失傷
    害罪部分，揆諸上開說明，即毋庸再適用道路交通管理處罰
    條例第86條第1項之「酒後駕車」加重其刑之規定，附此敘
    明。
　㈢被告所犯上開2罪間，犯意各別，行為互殊，自應予分論併罰
    。
  ㈣被告無駕駛執照駕車，肇致本案車禍發生，並因而致告訴人
    受傷，應依道路交通管理處罰條例第86條第1項規定，加重
    其刑。
　㈤被告肇事後，於有偵查犯罪職權之機關或個人發覺其犯罪前
    ，向前來處理之員警坦承肇事而自首，且主動接受裁判乙節
    ，有被告警詢筆錄1份、臺中市政府警察局道路交通事故肇
    事人自首情形紀錄表在卷可憑，衡以本案情節，爰依刑法第
    62條前段之規定減輕其刑，並就上開加重事由，依法先加重
    後減輕之。
　㈥爰審酌被告飲酒後吐氣所含酒精濃度為每公升0.3144毫克，
    已影響其駕車之注意力及操控力，提高重大違反交通規則之
    可能，竟無視政府對酒後駕車之禁令與一再宣導其危害性，
    貿然於飲酒後駕駛自用小客車上路，且原應注意在劃有雙黃
    實線之分向限制線路段，不得逕行迴車，依當時狀況並無不
    能注意之情事，竟疏未注意及此，貿然跨越雙黃線往左迴車
    而與告訴人發生碰撞，使告訴人受有前述等傷害，誠屬不該
    ；迄今尚未能與告訴人和解；兼衡其所自陳之智識程度、家
    庭生活、經濟、工作等狀況，有被告警詢調查筆錄受詢問人
    欄及本院訊問筆錄附卷可參等一切情狀，分別量處如主文所
    示之刑，並均諭知易科罰金之折算標準。
三、依刑事訴訟法第449條第2項、第3項、第454條第2項，道路
    交通管理處罰條例第86條第1 項，刑法第11條前段、第185
    條之3第1項第1款、第284條前段、第62條前段、第41條第1
    項前段，刑法施行法第1 條之1 第1項，逕以簡易判決處刑
    如主文。
四、如不服本簡易判決，應於判決送達後20日內，向本院提出上
    訴狀（應附繕本）。
本案經檢察官郭景銘提起公訴。 
中    華    民    國   110    年    11     月   30    日
                  刑事第十八庭  法  官  李昇蓉
以上正本證明與原本無異。
告訴人或被害人如不服判決，應備理由具狀向檢察官請求上訴，
上訴期間之計算，以檢察官收受判決正本之日起算。
　　　　　　　　　　　　　　　　書記官　王麗雯
中    華    民    國   110    年    11    月    30    日
附錄本案論罪科刑法條：
道路交通管理處罰條例第86條第1項
汽車駕駛人，無駕駛執照駕車、酒醉駕車、吸食毒品或迷幻藥駕
車、行駛人行道或行經行人穿越道不依規定讓行人優先通行，因
而致人受傷或死亡，依法應負刑事責任者，加重其刑至2 分之 1
。
刑法第284條
因過失傷害人者，處1 年以下有期徒刑、拘役或10萬元以下罰金
；致重傷者，處3 年以下有期徒刑、拘役或30萬元以下罰金。

刑法第185 條之3 第1項
駕駛動力交通工具而有下列情形之一者，處二年以下有期徒刑，
得併科二十萬元以下罰金：
一、吐氣所含酒精濃度達每公升零點二五毫克或血液中酒精濃度
    達百分之零點零五以上。
二、有前款以外之其他情事足認服用酒類或其他相類之物，致不
    能安全駕駛。
三、服用毒品、麻醉藥品或其他相類之物，致不能安全駕駛。

【附件】
臺灣臺中地方檢察署檢察官起訴書              如股
                                     110年度偵字第1164號
　　被　　　告　藺啟明　男　25歲（民國00年0月0日生）
　　　　　　　　　　　　籍設臺中市西屯區市○○○路000號                         (臺中○○○○○○○○○)
　　　　　　　　　　　　居臺中市○○區○○路0段000號
　　　　　　　　　　　　國民身分證統一編號：Z000000000號
上列被告因公共危險等案件，業經偵查終結，認應提起公訴，茲
將犯罪事實及證據並所犯法條分敘如下：
　　　　犯罪事實
一、藺啟明未考領汽車駕駛執照，於民國109年10月9日3、4時許
    ，在臺中市○○區○○路0段000號之友人住處飲用啤酒後，未待
    酒精消退，即於同年月11日6時許，無照駕駛車牌號碼000-0
    000號自用小客車自臺中市西區自由路與公園路交岔路口附
    近出發，沿三民路、柳川西路、大雅路行駛後，續沿臺中市
    北屯區昌平路1段由北屯路往文心路方向行駛，嗣於同日7時
    46分許，行至臺中市○○區○○路0段00○0號前設有雙黃線分向
    限制線之路段，原應注意雙黃實線設於路段中，係用以分隔
    對向車道，並雙向禁止超車、跨越或迴轉，且迴車前應看清
    無來往車輛，始得迴轉，而依當時天候晴、日間自然光線、
    柏油路面、乾燥、無缺陷、無障礙物、視距良好，並無不能
    注意之情事，竟疏未注意及此，貿然跨越雙黃線往左迴車，
    適吳宗翰騎乘車牌號碼000-0000號普通重型機車沿昌平路1
    段由文心路往北屯路方向駛至，對藺啟明突然迴轉後變換車
    道至內線車道行駛之行為閃避不及，2車因而發生碰撞，致
    吳宗翰人車倒地而受有右肘擦挫傷(7公分)、右大腿、右膝
    擦挫傷(18.5公分)、左肘擦挫傷(4公分)及左膝擦挫傷(9公
    分)等傷害。經警據報到場處理，並對藺啟明施以吐氣酒精
    濃度測試，於同日8時18分許，測得其吐氣所含酒精濃度值
    為每公升0.17毫克，回溯其駕車時之吐氣所含酒精濃度達每
    公升0.3144毫克而查悉上情。
二、案經吳宗翰訴由臺中市政府警察局第五分局報告偵辦。
　　　　證據並所犯法條
一、證據清單及待證事實：
編號 證據名稱 待證事實 一 告訴人吳宗翰於警詢及本署偵詢時之指訴。 全部犯罪事實。 二 被告藺啟明於警詢之供述 坦承於上開時、地，無照駕駛自用小客車與告訴人所騎乘之機車發生碰撞，並致告訴人受傷之事實，及肇事後為警測得其吐氣所含酒精濃度值為每公升0.17毫克之事實。  三 員警職務報告、酒精測定紀錄表、刑法第185條之3案件測試觀察紀錄表、臺中市政府警察局舉發違反道路交通管理事件通知單影本3份、車牌號碼000-0000號自用小客車車行記錄。 被告無照駕駛自用小客車肇事，為警測得其吐氣所含酒精濃度值為每公升0.17毫克，回溯其駕車時之吐氣所含酒精濃度達每公升0.3144毫克之事實。 四 ①道路交通事故現場圖。 ②道路交通事故調查報告表㈠、㈡。 ③現場及車輛照片14張。 ④臺中市政府警察局交通事故補充資料表。 被告駕駛自用小客車肇事之現場情狀及被告就本件車禍確有過失之事實。 五 告訴人提出之全民醫院診斷證明書。 告訴人因本件車禍受傷之事實。 
二、按駕駛人駕駛汽車，應遵守道路交通標誌、標線、號誌之指
    示，且分向限制線，用以劃分路面成雙向車道，禁止車輛跨
    越行駛，並不得迴轉，汽車迴車時，在設有禁止迴車標誌或
    劃有分向限制線，禁止超車線、禁止變換車道線之路段，不
    得迴車，道路交通安全規則第90條第1項、第106條第2款、
    道路交通標誌標線號誌設置規則第165條第1項分別訂有明文
    ，被告駕車自應盡上開規定揭示之注意義務，竟疏於注意而
    致發生本件車禍，其有過失甚明，且與告訴人所受之傷害結
    果間，有相當因果關係。是被告上開犯嫌，均堪認定。
三、核被告所為，係犯刑法第185條之3第1項第1款之公共危險及
    道路交通管理處罰條例第86條第1項、刑法第284條前段之無
    照駕駛過失傷害等罪嫌。所犯公共危險及無照駕駛過失傷害
    犯行，行為互殊，請予分論併罰。被告無照駕車，因而致人
    受傷，請就過失傷害罪部分，依道路交通管理處罰條例第86
    條第1項之規定，加重其刑至二分之一。被告於肇事後，向
    據報前往處理之員警表明為肇事人，自首而接受裁判，有臺
    中市政府警察局道路交通事故肇事人自首情形紀錄表可佐，
    依刑法第62條前段之規定，得減輕其刑。
四、依刑事訴訟法第251條第1項提起公訴。
    此　  致
臺灣臺中地方法院
中　　華　　民　　國　 110　  年　　 3  　 月　 29    日
                              檢  察  官  郭景銘
本件正本證明與原本無異
中　　華　　民　　國　 110　　年　   4     月　  6 　 日
                              書  記  官  蘇鎮源